臺灣士林地方法院刑事判決
110年度審交簡上字第24號
上  訴  人
即  被  告  官大展


上列上訴人即被告因公共危險等案件，不服本院內湖簡易庭於11
0年6月11日所為之110年度湖交簡字第69號第一審刑事簡易判決
（聲請簡易判決處刑案號：109年度調偵字第975號），提起上訴
，本院管轄之第二審合議庭判決如下：
    主  文
原判決關於過失傷害罪暨定應執行刑部分均撤銷。
官大展犯過失傷害罪，處有期徒刑參月，如易科罰金，以新臺幣
壹仟元折算壹日。
其餘上訴駁回。
第二項撤銷改判部分與上訴駁回部分所處之刑，應執行有期徒刑
肆月，如易科罰金，以新臺幣壹仟元折算壹日。
    事  實
一、官大展明知服用酒類，會降低操控動力交通工具之注意能力
    ，容易肇事而危害道路交通安全，於民國109年2月23日22時
    許起至翌（24）日1時許，在新北市林口區某卡拉OK店飲用
    高粱酒後，猶處於吐氣所含酒精濃度達每公升0.25毫克以上
    之狀態，竟未待體內酒精濃度消退，即於109年2月24日6時
    許，由新北市○○區○○○路○○○○○○○○○號碼000-0000號自用小貨
    車(聲請簡易判決處刑書誤載為「AYH-0709號」)上路，嗣於
    當日8時15分許沿新北市淡水區新市二路三段往沙崙路方向
    行駛於外側車道，欲由前揭路段與義山路交叉路口右轉義山
    路2段之際，本應注意汽車行駛時，駕駛人應注意兩車並行
    之間隔，並隨時採取必要之安全措施，而依當時天候晴、日
    間自然光線、柏油路面乾燥無缺陷亦無障礙物、視距良好，
    並無不能注意之情事，竟因酒後注意力、判斷力均顯著降低
    ，貿然右轉，適有吳玓軒騎乘車牌號碼000-000號普通重型
    機車自其右後方向前直行，見狀避煞不及，兩車因而發生碰
    撞，致吳玓軒人車倒地，並受有創傷性硬腦膜下出血、左臉
    挫傷及撕裂傷、上唇撕裂傷、雙手、雙膝、雙足擦傷、左側
    脛骨閉鎖性骨折及平台骨折、左側顴骨骨折、左側上、下顎
    骨骨折等傷害。嗣官大展肇事後，主動向到場處理之警員坦
    承為前開事故之肇事者，自首而接受裁判，並經警於當日8
    時41分許測得其吐氣所含酒精濃度達每公升0.21毫克，回溯
    其於當日6時許駕車時之吐氣所含酒精濃度為每公升0.3441
    毫克。
二、案經吳玓軒訴由新北市政府警察局淡水分局報告臺灣士林地
    方檢察署檢察官偵查後聲請簡易判決處刑。
    理  由
壹、程序部分
　　按被告以外之人於審判外之言詞或書面陳述，除法律有規定
    者外，不得作為證據；又被告以外之人於審判外之陳述，雖
    不符合刑事訴訟法第159 條之1 至第159 條之4 之規定，但
    經當事人於審判程序同意作為證據，法院審酌該言詞陳述或
    書面陳述作成時之情況，認為適當者，亦得為證據。當事人
    、代理人或辯護人於法院調查證據時，知有第159 條第1 項
    不得為證據之情形，而未於言詞辯論終結前聲明異議者，視
    為有前項之同意，刑事訴訟法第159 條第1 項及第159 條之
    5 分別定有明文。查本判決下列所引用之各該被告以外之人
    於審判外之言詞或書面陳述，雖屬傳聞證據，惟均經當事人
    於本院準備程序及審判期日中表示同意作為證據，且迄至言
    詞辯論終結前亦未再聲明異議，本院審酌此等證據資料製作
    時之情況，尚無違法不當及證明力明顯過低之瑕疵，亦認為
    以之作為證據應屬適當，故揆諸前開規定，爰逕依刑事訴訟
    法第159 條之5 規定，認前揭證據資料均例外有證據能力，
    合先敘明。
貳、實體部分
一、上開犯罪事實，業據被告官大展於警詢、偵訊、本院準備程
    序及審理時坦承不諱（見109年度偵字第4233號卷第14頁至
    第15頁、第59頁至第60頁、第65頁至第66頁、109年度調偵
    字第598號卷第19頁、109年度調偵字第975號卷第25頁至第2
    6頁、本院卷第35頁、第58頁、第62頁），並有證人即告訴
    人吳玓軒之證詞（見109年度調偵字第598號卷第17至19頁、
    109年度調偵字第975號卷第23至26頁），以及道路交通事故
    當事人酒精測定紀錄表、新北市政府警察局舉發違反道路交
    通管理事件通知單、財團法人台灣電子檢驗中心呼氣酒精測
    試器檢定合格證書、道路交通事故現場圖、道路交通事故調
    查報告表(一)、(二)、新北市政府警察局道路交通事故肇事
    人自首情形記錄表、現場照片18張、淡水馬偕紀念醫院乙種
    診斷證明書3紙、臺灣士林地方檢察署公務電話紀錄表、本
    院公務電話紀錄表等附卷可稽（見109年度偵字第4233號卷
    第21頁至第23頁、第34頁至第37頁、第39頁至第47頁、第75
    頁至第77頁、109年度調偵字第975號卷第17頁、本院卷第53
    頁至第54頁），且互核一致，足認被告上開任意性自白確與
    事實相符，堪予採信。綜上，本案事證明確，被告前開犯行
    堪以認定，均應依法論科。
二、論罪科刑
　㈠核被告官大展所為，係犯刑法第185條之3第1項第1款吐氣所
    含酒精濃度達每公升0.25毫克以上而駕駛動力交通工具罪、
    第284條前段之過失傷害罪。聲請簡易判決處刑意旨雖認被
    告所為過失傷害犯行，應依道路交通管理處罰條例第86條第
    1項規定加重其刑，惟按刑法第185條之3第1項已規定「駕駛
    動力交通工具而有下列情形之一者，處2年以下有期徒刑，
    得併科20萬元以下罰金：一吐氣所含酒精濃度達每公升0.25
    毫克或血液中酒精濃度達百分之0.05以上…」，倘若行為人
    酒後駕車，有酒測值每公升0.25毫克或其他不能安全駕駛之
    情形，符合上揭構成要件，已就其「酒醉駕車」之行為依上
    開規定單獨處罰時，倘再認其「酒醉駕車」之行為符合道路
    交通管理處罰條例第86條第1項之規定，應依該條項之規定
    加重，就行為人「酒醉駕車」之單一行為顯有重複評價之嫌
    。又刑法第185 條之3第1項之法定刑係2年以下有期徒刑，
    得併科20萬元以下罰金，然刑法第284條前段過失傷害係1年
    以下有期徒刑、拘役或10萬元以下罰金之罪，倘依照道路交
    通管理處罰條例第86條第1項之規定加重，最重本刑僅係有
    期徒刑1年6月，刑法第185條之3第1項之規定顯然較重。則
    刑法第185條之3第1項既已經就酒後駕車部分特別規定為獨
    立之犯罪行為，且歷經數次修法加重刑責，顯見立法者認此
    類型犯罪危害非輕，自應逕論以較重之刑法第185條之3第1
    項，與刑法第284條前段予以併合處罰，就刑法第284條前段
    之過失傷害部分，不再依道路交通管理處罰條例之規定加重
    （臺灣高等法院暨所屬法院105年法律座談會刑事類提案第3
    3號研討結果參照）。被告本案所涉酒後駕車之行為，既已
    另成立較重之刑法第185條之3第1項之罪，則被告所涉過失
    傷害部分，若再依道路交通管理處罰條例第86條第1項規定
    予以加重其刑，顯有雙重評價過度處罰之嫌，揆諸上開說明
    ，本院認被告所犯刑法第284 條前段過失傷害罪部分，不應
    再依道路交通管理處罰條例第86條第1項規定加重其刑，附
    此敘明。
　㈡被告上開2犯行，罪名不同，行為互殊，應予分論併罰。
　㈢被告肇事後，在有偵查犯罪職權之公務員知悉其過失傷害犯
    行前，主動向到場處理之警員坦承為肇事者，自首而接受裁
    判等情，有前開自首情形紀錄表在卷可稽，被告對於未發覺
    之罪自首，且迄未逃避偵審，爰依刑法第62條前段規定，就
    其過失傷害犯行減輕其刑。
三、撤銷改判之理由（即犯過失傷害罪暨定應執行刑部分）：
　㈠原審認被告官大展上開過失傷害犯行，事證明確，據以論罪
    科刑，量處有期徒刑4月，並諭知易科罰金之折算標準，固
    非無見，然查，⑴原審判決認為被告係違反道路交通安全規
    則第102條第1項「汽車行駛至交岔路口，右轉彎時，應距交
    岔路口30公尺前顯示方向燈或手勢，換入外側車道、右轉車
    道或慢車道，駛至路口後再行右轉」之規定，惟依卷內事證
    ，被告始終行駛於外側車道，且供稱有打右轉方向燈，難認
    被告有違反上開注意義務之情。又按汽車行駛至交岔路口，
    轉彎車應讓直行車先行，道路交通安全規則第102條第1項第
    7款固定有明文，惟該規定係適用於不同行車方向或同方向
    不同車道（包括同向二以上車道及快慢車道等）行駛之情形
    ，至同向同車道行駛之情形，應適用道路交通安全規則第94
    條關於注意兩車並行之間隔及後車與前車之間應保持隨時可
    以煞停之距離等規定，規範其行車秩序（最高法院107年度
    台上字第3398號判決意旨參照），準此，本案被告應係疏未
    注意兩車並行間隔並隨時採取必要之安全措施，所為乃係違
    反道路交通安全規則第94條第3項之規定；⑵告訴人吳玓軒受
    有創傷性硬腦膜下出血、左臉挫傷及撕裂傷、上唇撕裂傷、
    雙手、雙膝、雙足擦傷、左側脛骨閉鎖性骨折及平台骨折、
    左側顴骨骨折、左側上、下顎骨骨折等傷害，有淡水馬偕紀
    念醫院109年2月24日、3月4日、3月12日乙種診斷證明書存
    卷可參，傷勢非輕，原審僅認定告訴人受有「左側脛骨平台
    骨折、左側顴骨骨折、左上顎骨骨折、左側上、下顎骨骨折
    」等傷害（左上顎骨骨折與左側上、下顎骨骨折應係同一傷
    勢），就告訴人所受傷害記載有誤；⑶被告就過失傷害犯行
    有前揭自首之情事，原審漏未論及該情，亦未斟酌是否依刑
    法第62條規定減刑；⑷被告所犯刑法第284 條前段過失傷害
    罪部分，不應再依道路交通管理處罰條例第86條第1項規定
    加重其刑，業如前述，則原審誤認被告所為係犯道路交通管
    理處罰條例第86條第1項、刑法第284條前段之汽車駕駛人酒
    醉駕車，因過失而致人受傷罪，顯有未洽。⑸綜上，被告認
    原審量刑過重，請求從輕量刑，為有理由，且原判決尚有前
    開可議之處，自屬無可維持，應由本院撤銷此部分改判之。
    至原判決所定應執行刑，因上開部分業經本院撤銷改判而失
    所附麗，應併予撤銷。
　㈡爰審酌被告明知服用酒類後，可能造成其反應能力、控制力
    降低，不僅危及自身安全，亦威脅其他用路人之生命、財產
    安全，猶仍漠視政府宣導酒後不能駕車之禁令，酒後駕車上
    路，復未注意兩車並行間隔並隨時採取必要之安全措施，貿
    然右轉，以致肇事，所為應予嚴懲。惟念被告犯後坦承犯行
    ，非無悔意，兼衡被告之就過失傷害犯行之過失程度、全案
    犯罪情節、所生危害、告訴人所受傷勢及伴隨而生之身心痛
    苦、被告雖於偵查中承諾賠償告訴人新臺幣（下同）14萬5,
    000元，然僅賠付部分金額，迄未全數履行，有被告供述、
    證人即告訴人證詞、臺灣士林地方檢察署公務電話紀錄表、
    本院公務電話記錄等在卷可證，暨被告高中肄業之教育智識
    程度、離婚並育有1子、目前擔任臨時工之家庭生活經濟狀
    況等一切情狀，量處如主文第2項所示之刑，並諭知易科罰
    金之折算標準。
四、駁回上訴之理由（即犯駕駛動力交通工具而吐氣所含酒精濃
    度達每公升0.25毫克以上罪部分）：
　㈠被告官大展上訴意旨略以：被告係於案發前一日晚間與親友
    聚餐飲酒後，經過相當時間才駕車上路，請求從輕量刑云云
    。
　㈡按關於刑之量定，係實體法上賦予法院得為自由裁量之事項
    ，倘其未有逾越法律所規定之範圍，或濫用其權限，即不得
    任意指摘為違法；且在同一犯罪事實與情節，如別無其他加
    重或減輕之原因，下級審量定之刑，亦無過重或失輕之不當
    情形，則上級審法院對下級審法院之職權行使，原則上應予
    尊重（最高法院75年台上字第7033號判例、85年度台上字第
    2446號意旨參照）。經查，原審判決就被告上開駕駛動力交
    通工具，酒後吐氣所含酒精濃度達每公升0.25毫克以上犯行
    ，審酌其犯後態度、犯罪情節、智識程度、生活狀況及素行
    等一切情狀，量處有期徒刑2月，且諭知易科罰金之折算標
    準，經核其認事用法並無違誤，量刑亦未逾越法定刑之範圍
    ，並與上訴人罪責程度相稱，尚無失衡或濫用裁量權情形，
    所為量刑應屬妥適，從而，被告此部分上訴並無理由，應予
    駁回。
五、定應執行刑：
　　就上開撤銷改判部分及上訴駁回部分所處之刑，本院衡酌本
    案係被告一次駕駛車輛之行為，在道路上發生之數罪，其侵
    害之法益、所犯罪名、行為之不法與罪責程度、對其施以矯
    正之必要性及整體犯罪非難評價等總體情狀綜合判斷，定其
    應執行刑如主文第4項所示，並諭知易科罰金之折算標準。
據上論斷，應依刑事訴訟法第455條之1第1項、第3項、第368條
、第369條第1項前段、第364條、第299條第1項前段，刑法第185
條之3第1項第1款、第284條前段、第62條前段、第41條第1項前
段、第51條第5款，刑法施行法第1條之1第1項，判決如主文。
本案經胡原碩聲請簡易判決處刑，檢察官張尹敏、蔡元仕到庭執
行職務。
中    華    民    國   110    年    11    月    24    日
                  刑事第九庭審判長法  官  李育仁
                                  法  官  陳彥宏
                                  法  官  蘇怡文
上正本證明與原本無異。
本件不得上訴。
                                  書記官  林孟君  
中　　華　　民　　國　　110 　年　　11　　月　　29　　日
附錄本案論罪科刑法條全文：
中華民國刑法第185條之3
駕駛動力交通工具而有下列情形之一者，處2年以下有期徒刑，
得併科20萬元以下罰金：
一、吐氣所含酒精濃度達每公升零點二五毫克或血液中酒精濃度
    達百分之零點零五以上。
二、有前款以外之其他情事足認服用酒類或其他相類之物，致不
    能安全駕駛。
三、服用毒品、麻醉藥品或其他相類之物，致不能安全駕駛。
因而致人於死者，處3年以上10年以下有期徒刑；致重傷者，處1
年以上7年以下有期徒刑。
曾犯本條或陸海空軍刑法第54條之罪，經有罪判決確定或經緩起
訴處分確定，於5年內再犯第一項之罪因而致人於死者，處無期
徒刑或5年以上有期徒刑；致重傷者，處3年以上10年以下有期徒
刑。

中華民國刑法第284條
因過失傷害人者，處1年以下有期徒刑、拘役或10萬元以下罰金
；致重傷者，處3年以下有期徒刑、拘役或30萬元以下罰金。